臺灣新竹地方法院刑事判決　　　　　　　 94年度訴字第242號
公　訴　人　臺灣新竹地方法院檢察署檢察官
被　　　告　丙○○　男　31歲.
指定辯護人　本院公設辯護人　甲○○
上列被告因公共危險等案件，經檢察官提起公訴（94年度偵字第
162號），本院判決如下︰
    主  文
丙○○以加害生命之事，恐嚇他人致生危害於安全，處有期徒刑
貳月。又放火燒燬現供人使用之住宅，未遂，處有期徒刑壹年拾
月。應執行有期徒刑貳年。緩刑伍年，緩刑期內付保護管束。
    事  實
一、丙○○因不滿其出外跑船時，母親丁○○、胞姊林增慧及胞
    弟乙○○，未經其同意，逕行將父親所遺留之4 筆土地遺產
    ，均登記予乙○○單獨繼承，其卻只繼承另外2 筆土地以及
    新竹縣尖石鄉新樂村1 鄰水田40號建物各五分之一之權利，
    因而經常與丁○○、乙○○發生爭執。迨民國93年年底時，
    因丙○○之女友已懷孕且即將臨盆，丙○○亟需籌錢結婚，
    希望能分得家產變賣，然與家人之爭吵更為激烈。民國94
    年1月1日下午3時許，丙○○在外飲酒後（尚未達心神喪失
    或精神耗弱之程度），返回其與丁○○、乙○○共同居住位
    在新竹縣尖石鄉新樂村1鄰水田40號住處，丙○○央求家人
    幫忙籌錢結婚未果後，遂在客廳大聲咆哮、抱怨，並與林增
    慧發生口角，丁○○為免丙○○情緒失控，遂跑至鄰居家中
    請乙○○返家規勸，乙○○返家後，丙○○仍一再喧鬧並與
    乙○○爭吵，丙○○一氣之下，衝入廚房拿出菜刀1把，丁○○、林增慧、乙○○見狀皆奪門而出，丙○○則基於恐嚇
    危害個人安全之犯意，持上開菜刀在後追趕乙○○，並以加
    害生命之事恐嚇乙○○稱「砍死你」，致乙○○心生畏懼而
    危害於安全，隨即迅速跑至新竹縣警察局橫山分局水田派出
    所報警。
二、新竹縣警察局橫山分局水田派出所警員戊○○、游世品、田
    鐮銘接獲乙○○報案後，立即前往上開住宅查看，並扣得菜
    刀1 把，惟此時丙○○躲在屋內手持打火機，打開屋內瓦斯
    對警員叫囂，警員戊○○一邊安撫丙○○，一邊乘機與同事
    將丙○○拉出屋外，並規勸其冷靜面對，不多時警員戊○○
    見丙○○情緒較為平緩，遂先行離去。然丙○○於警員戊○○等人離去後心中仍充滿怨恨，竟欲燒燬其與丁○○、乙○○共同居住之上述住宅洩憤，明知客廳內除了木製沙發之外
    ，尚有木製酒櫃、木製鞋櫃、烘乾機、電視櫃、電扇等易燃
    物，若將木製沙發點火引燃，極有可能延燒至前述物品，進
    而延燒至住宅本體，竟基於放火燒燬現供人使用之住宅之犯
    意，將屋外之割草機揹入屋內，再在割草機裡之汽油澆淋在
    客廳沙發上，並以打火機引燃，起火後丙○○一時傻住站在
    門口往屋內觀望，所幸家人均已離開現場，警員據報後迅速
    持10餘支滅火器噴灑灌救始未大量延燒，上址住宅幸而未遭
    燒毀，但屋內客廳仍遭火勢波及，沙發椅嚴重受損，電扇、
    木玻璃櫃、電視櫃、烘衣機均呈現燻黑狀，門窗燒燬，牆壁
    碳化。丙○○旋經警依現行逮捕。
三、案經新竹縣警察局橫山分局報告臺灣新竹地方法院檢察署檢
    察官偵查起訴。
    理  由
一、訊據被告丙○○對於上揭事實均已坦承不諱，核與被害人丁○○、乙○○之指述相符，亦與證人即警員戊○○證述情節
    一致，且有現場照片10幀、新竹縣消防局火災原因調查報告
    書（內含現場照片26幀）1 份在卷可按，復有被告實施恐嚇
    時所用之菜刀1 把扣案可佐，堪信與事實相符，本案事證明
    確，被告犯行均堪可認定，應予依法論罪科刑。
二、按放火罪之燒燬，須目的物之重要部分開始燃燒，始足當之
    。又放火行為原含有毀損性質，一個放火行為若同時燒燬住
    宅與該住宅內所有其他物品，無論該其他物品為他人或自己
    所有，均不另成立刑法第175 條第1 項或第2 項之放火燒燬
    住宅以外他人或自己所有物罪（最高法院79年臺上字第1471
    號判例可資參照）。核被告丙○○持菜刀恐嚇被害人乙○○
    之行為，係犯刑法第305 條之恐嚇個人安全罪；被告將割草
    機裡之汽油燒淋在客廳沙發上，並以打火機引燃之放火行為
    ，就上址住宅部分尚未達到足以喪失建築物全部效用之程度
    ，核其所為，係犯刑法第173 條第3 項、第1 項之放火燒燬
    現供人使用之住宅未遂罪。被告所犯之恐嚇個人安全罪與放
    火燒燬現供人使用之住宅未遂罪，犯罪各別，罪名不同，應
    分論併罰。放火部分起訴書雖論以刑法第173 條第1 項之放
    火燒燬現供人使用之住宅既遂罪，但公訴人已於本院準備程
    序時變更起訴法條為刑法第173 條第3 項、第1 項之放火燒
    燬現供人使用之住宅未遂罪；而被告雖同時放火燒燬其與被
    害人丁○○、乙○○共有之沙發椅與門窗，但此部分與上開
    論罪之刑法第173 條第3 項、第1 項之規定，係屬法條競合
    之吸收關係，應僅論以刑法第173 條第3 項、第1 項之罪一
    罪，均併予敘明。又被告雖已著手建築物放火行為之實行，
    惟尚未達到足以使建築物喪失其全部效用之既遂程度，其所
    犯之刑法第173 條第3 項、第1 項之罪，應依刑法第26條前
    段之規定，按既遂犯之刑減輕之。再查，被告父親過世後所
    遺留之遺產，被害人丁○○、乙○○、被告胞姊林增慧等人
    ，確實未經被告之同意，逕行將其中4 筆土地均登記予被害
    人乙○○單獨繼承，被告只繼承另2 筆土地以及新竹縣尖石
    鄉新樂村1 鄰水田40號建物各五分之一之權利，而本案發生
    時，被告之女友臨盆在即，被告希望分得家產，變賣後籌錢
    結婚等情，業據被害人丁○○、乙○○陳稱在卷，則被告因
    遺產分配不公，再加上缺錢結婚，無法給女友、即將出世之
    孩子法律上之名份，在已有酒意之情況下，不顧延燒住宅之
    後果，以放火燒燬其與被害人丁○○、乙○○共同居住之住
    宅之方式洩憤，對於公共安全固然造成嚴重之影響，但原始
    動機尚稱單純，且事後被害人二人到庭均表示願意原諒被告
    ，又參以證人戊○○警員證稱：被告放火後傻住站在門口往
    屋內觀望，並喃喃自語「我為何會放火、我不應該放火」（
    見本院94年5 月18日審判筆錄），足見被告係於酒精催化下
    一時衝動而觸重典，且被告前無任何犯罪紀錄，有臺灣新竹
    地方法院檢察署刑案資料查註紀錄表及臺灣高等法院被告前
    案記錄表附卷足參，素行良好，關於被告所犯放火燒燬現供
    人使用之住宅未遂罪部分，其犯罪之情狀，顯可憫恕，雖宣
    告法定最低度刑猶嫌過苛，此部分應依刑法第59條之規定減
    輕其刑，並遞減之。爰審酌被告與被害人乙○○、丁○○均
    有親屬關係，被告行為當時已有酒意，復因前述遺產分配問
    題之心結難解，女友臨盆在即但缺錢結婚，因而犯下本案，
    思慮不周，險釀大禍，對於公共安全造成嚴重影響，惟兼衡
    於審理時坦承犯行，態度尚稱良好，擔任貨車司機，有正當
    工作等一切情狀，分別量處如主文所示之刑，並定其應執行
    之刑。再查被告素行良好，前未曾受有期徒刑以上刑之宣告
    ，有上開臺灣新竹地方法院檢察署刑案資料查註紀錄表及臺
    灣高等法院被告前案紀錄表各一紙在卷足憑，經此教訓今後
    應益知慎戒，信無再犯之虞，本院認本案刑之宣告，以暫不
    執行為適當，爰併諭知緩刑五年，用勵自新，且為收緩刑之
    效，於緩刑期內併宣告付保護管束。
三、扣案之菜刀1 把，被告否認為其所有，且衡諸菜刀大多用於
    烹飪，依據本案被告與母親、胞弟共居之事實，扣案菜刀應
    屬母親即被害人丁○○所有之物，而被告持以點火之打火機
    並未扣案，為避免將來執行之困難，爰均不併為沒收之諭知
    。
據上論斷，應依刑事訴訟法第299 條第1 項前段，刑法第305 條
、第173 條第3 項、第1 項、第26條前段、第59條、第51 條第5
款、第74條第1款、第93條第1項，判決如主文。
本案經檢察官林忠義到庭執行職務。
中　　華　　民　　國　　94　　年　　5 　　月　　31　　日
                  刑事第五庭    審判長法　官　陳健順
                                      法  官  楊惠芬
                                      法  官  李珮瑜
以上正本證明與原本無異
如不服本判決書應於送達後10日內向本院提出上訴狀（應附繕本
），上訴於臺灣高等法院。
中　　華　　民　　國　　94　　年　　5 　　月　　31　　日
                                      書記官　龔紀亞
附錄論罪科刑法條全文：
刑法第305條：
以加害生命、身體、自由、名譽、財產之事，恐嚇他人致生危害
於安全者，處二年以下有期徒刑、拘役或三百元以下罰金。
刑法第173 條：
放火燒燬現供人使用之住宅或現有人所在之建築物、礦坑、火車
、電車或其他供水、陸、空公眾運輸之舟、車、航空機者，處無
期徒刑或七年以上有期徒刑。
失火燒燬前項之物者，處一年以下有期徒刑、拘役或五百元以下
罰金。
第一項之未遂犯罰之。
預備犯第一項之罪者，處一年以下有期徒刑、拘役或三百元以下
罰金。
